【裁判字號】    92,交易,54
【裁判日期】    920507
【裁判案由】    公共危險等
【裁判全文】
臺灣士林地方法院刑事判決                          九十二年度交易字第五四號
    公  訴  人  臺灣士林地方法院檢察署檢察官
    被      告  甲○○
右列被告因公共危險等案件，經檢察官提起公訴（九十二年度偵字第九二九號），本
院判決如左：
    主  文
甲○○服用酒類，不能安全駕駛動力交通工具而駕駛，處拘役伍拾日，如易科罰金，
以佰元折算一日；又因過失傷害人，處有期徒刑月，如易科罰金以佰元折算壹
日。
    事  實
一甲○○於民國九十一年十一月十五日凌晨一時許，在台北縣中和市○○街附近飲用
  高梁酒、啤酒，至凌晨三時多許，已達客觀生活經驗上不能安全駕駛動力交通工具
  的程度，竟仍駕駛車號ＢＲ─八一五七號自用小客車欲返回其台北市大同區○○○
  路一０七巷三八號三樓住處，於同日凌晨三時四十分許，途經台北市大同區○○○
  路而沿該路西往東行駛欲穿越民生西路及重慶北路口時，本應注意行近行人穿越道
  ，應減速慢行，遇有行人穿越時，無論有無交通警察指揮或號誌指示，均應暫停讓
  行人先行通過，且應注意車前狀況，並隨時採取必要之安全措施，以避免發生危險
  ，而當時氣候晴，雖為夜間但有照明，路面乾燥、無缺陷、無障礙物，視距良好，
  按當時情形並無不能注意之情事，詎因飲酒注意力降低而於行近有行人穿越之行人
  穿越道時，未暫停讓行人先行，復疏未注意車前狀況，致其所駕駛車號ＢＲ─八一
  五七號自用小客車撞及正由重慶北路北往南行走於人行穿越道上之乙○○腿部，乙
  ○○因而飛彈後落地，而受有頭部外傷併顏面多處擦傷、皮膚缺損、枕部腦皮撕裂
  傷、右膝脛骨隆起撕裂性骨折之傷害，嗣員警據報趕赴現場處理並調查肇事原因及
  肇事者時，甲○○於其過失傷害犯罪被發覺前即向警自首其肇事撞及乙○○而受裁
  判，後警當場檢測甲○○之酒精濃度，測得其呼氣酒精濃度達每公升．九四毫克
  ，始悉甲○○酒後駕車。
二案經甲○○自首過失傷害部分及被害人乙○○訴由台北市政府警察局大同分局報告
  台灣士林地方法院檢察署檢察官偵查起訴。
    理  由
一右揭犯罪事實，業據被告甲○○於偵查及本院審理時自白不諱，核與告訴人乙○○
  指訴相符，並有酒精測定值數據單、道路交通事故調查報告表、補充資料表、分析
  研判表、事故現場照片在卷可證。
二次按刑法第一百八十五條之三之服用酒類不能安全駕駛而為駕駛罪係屬公共危險罪
  ，所謂公共危險罪乃指足以造成特定或不特定多數人死亡或身體健康受到傷害，以
  及財物受損等嚴重後果之具有公共危險性之犯罪行為。又本條規定並未在構成要件
  中設有「致生公共危險」之構成要件要素，故為抽象公共危險罪，而所謂抽象公共
  危險罪，即立法者在構架此種犯罪之構成要件時，即以構成要件要素之彼此關聯，
  而預先認定該行為具有一般之抽象危險，而不以事實上業已發生危險，方具有可罰
  性。再查當呼氣酒精濃度達０．２５ｍｇ＼Ｌ時將造成輕度中毒，達０．５ｍｇ＼
  Ｌ時，將影響駕駛，達０．７５ｍｇ＼Ｌ時，將造成思考、個性及行為改變，當呼
  氣濃度達１ｍｇ＼Ｌ時，將造成中度中毒，而有步態不穩、噁心、嘔吐、精神混惑
  不清等症狀等情，有行政院國軍退除役官兵輔導委員會臺北榮民總醫院鑑定函存卷
  可按。準此，駕駛人之生理狀況常受酒精相當程度之影響，注意力及反應能力降低
  ，其駕駛能力受影響，不足以應付駕駛交通工具之各種狀況，其駕駛行為將對其餘
  用路人造成一般之危險性，於此而認為當呼氣酒精濃度達每公升．五五毫克時，
  已不能安全駕駛，應屬合乎科學證據，當為可採。
三再按汽車駕駛人飲用酒類後其吐氣所含酒精濃度超過每公升○．二五毫克者，不得
  駕車；汽車行駛時，駕駛人應注意車前狀況，並隨時採取必要之安全措施；另汽車
  行近行人穿越道，應減速慢行，遇有行人穿越時，無論有無交通警察指揮或號誌指
  示，均應暫停讓行人先行通過，此道路交通安全規則第一百十四條第二款、第一百
  零三條、第九十四條第三項均定有明文。被告駕車依法即負有前開注意義務，於飲
  用酒類後其吐氣所含酒精濃度超過每公升○．二五毫克者，不得駕車，於行近行人
  穿越道時應減速慢行，於遇有行人穿越時，無論有無交通警察指揮或號誌指示，均
  應暫停讓行人先行通過，且應隨時注意其車前各人、車動態，以避免發生危險，況
  事發當時氣候晴，雖為凌晨但有照明，路面乾燥、無缺陷、無障礙物，視距良好等
  情，有前開道路交通事故調查報告表在卷可參，按當時情形並無不能注意之情事，
  詎被告竟於飲用酒類後其吐氣所含酒精濃度超過每公升○．二五毫克後，仍駕車，
  且行經行人穿越道時竟未減速慢行，復未暫停讓走於行人穿越道之乙○○先行，且
  未留意車前狀況，而冒然趨車前行致生本件車禍，其有過失至明。乙○○因此次車
  禍受有如事實欄所述之傷害，此有台北市立中興醫院診斷書證明書二紙在卷可參，
  被告之過失與乙○○所受上開傷害間顯有相當因果關係，被告自應負過失致傷害罪
  責。
四雖被告稱自己所行方向之燈光號誌為綠燈，而指告訴人闖紅燈，惟依卷證資料，無
  法判斷當時告訴人行向之燈光號誌為紅燈，尚難認被告此部分之指述為可採。
五本件事證已明，被告上開犯行均堪認定。
六核被告飲酒後，已達客觀生活經驗上不能安全駕駛動力交通工具仍駕駛部分，係犯
  刑法第一百八十五條之三的公共危險罪。其飲酒駕車，未注意車前狀況及禮讓行人
  ，而致乙○○受傷部分，係犯刑法第二百八十四條第一項前段之過失傷害罪。被告
  行經行人穿越道不依道路交通相關法規讓行人優先通行，就其過失傷害罪部分，應
  依道路交通管理處罰條例第八十六條第一項規定加重其刑。被告於肇事後，其過失
  傷害罪犯罪未被發現前，即主動向警方承明係其駕車肇事而受裁判乙節，有台北市
  政府警察局大同分局警員壯昌運填具之表可查，就被告所犯過失傷害罪部分，合於
  自首要件，應依刑法第六十二條前段規定，減輕其過失傷害罪之刑，並依法先加重
  再減輕。被告所犯上開二罪，犯意各別，行為互殊，應分論併罰。又被告雖尚未與
  乙○○成立和解，賠償其所受之損害，惟其於車禍後有至醫院探視告訴人，亦與告
  訴人磋商和解事宜，然因雙方金額無法合致而不成立等情，業據告訴人於警訊中陳
  明。爰分別審酌被告酒精測試值、告訴人所受之傷勢、被告過失之情節、被告雖未
  賠償告訴人所受之損害，惟非全然不予理會，及犯後坦承犯行態度良好等一切情狀
  ，分別量處如主文所示之刑，並均諭知易科罰金之折算標準。
七據上論斷，應依刑事訴訟法第二百九十九條第一項前段，刑法第一百八十五條之三
  、第二百八十四條第一項前段、第六十二條前段，第四十一條第一項，道路交通管
  理處罰條例第八十六條第一項，罰金罰鍰提高標準條例第一條前段、第二條，判決
  如主文。
本案經檢察官林聰良到庭執行職務
中      華      民      國     九十二     年      五     月      七     日
                                      臺灣士林地方法院刑事第一庭
                                          法  官  江  翠  萍
右正本證明與原本無異。
如不服本判決，應於判決送達後十日內，向本院提出上訴狀。
                                          書記官  范  淑  芬
中      華      民      國     九十二     年      五     月      十三   日
附錄本案論罪科刑法條全文：
中華民國刑法第一百八十五條之三：
  服用毒品、麻醉藥品、酒類或其他相類之物，不能安全駕駛動力交通工具而駕駛者
  ，處一年以下有期徒刑、拘役或三萬元以下罰金。
中華民國刑法第二百八十四條第一項前段：
 (過失傷害罪)
  因過失傷害人者，處六月以下有期徒刑、拘役或五百元以下罰金，致重傷者，處一
  年以下有期徒刑、拘役或五百元以下罰金。
  從事業務之人，因業務上之過失傷害人者，處一年以下有期徒刑、拘役或一千元以
  下罰金，致重傷者，處三年以下有期徒刑、拘役或二千元以下罰金。


司法院資訊處製作；財團法人民間司法改革基金會備份。
